【裁判字號】    89,基簡,276
【裁判日期】    900427
【裁判案由】    損害賠償
【裁判全文】
臺灣基隆地方法院宣示判決筆錄    八十九年度基簡字第二七六號
    原      告    丁○○
    兼法定代理人  甲○○
                  丙○○
右當事人間八十九年度基簡字第二七六號損害賠償事件於中華民國九十年四月二十七
日下午四時在本院民事第七法庭公開宣示判決出席職員如左：
                法      官  陳  湘  琳
                法院書記官  王  靜  敏
                通      譯  王  春  蘭
朗讀案由兩造均未到
法官朗讀主文宣示判決，並諭知將判決主文、所裁判之訴訟標的及其理由要領，記載
於後：
    主    文
被告應連帶給付原告新台幣玖萬玖仟貳佰肆拾元，及自民國八十九年七月六日起至
清償日止，按年息百分之五計算之利息。
原告其餘之訴駁回。
訴訟費用由被告連帶負擔五分之一，餘由原告負擔。
本判決第一項於原告以新台幣萬肆仟元為被告供擔保後，得為假執行；但被告如於
假執行程序實施前以新台幣壹拾萬元為原告預供擔保，得免為假執行。
原告其餘假執行之聲請駁回。
    理由要領
一、原告起訴主張被告乙○○於民國八十九年三月十七日中午十二時三十分許，在基
    隆市安樂國民小學（以下簡稱安樂國小）內玩耍時，踢球擊中原告所騎乘機車之
    擋風玻璃，致玻璃破裂後之碎片擊傷原告右眼眼球，矯正後只可辨前十公分手晃
    動，因此支出醫療費新台幣（下同）二萬三千七百八十七元及交通費二萬元，且
    受傷期間無法工作，損失二十五萬元之收入，暨精神上慰撫金二十二萬元，被告
    甲○○、丙○○為被告乙○○之法定代理人，依法應負連帶賠償責任，故依侵權
    行為之法律關係，求為命被告乙○○、甲○○、丙○○連帶給付五十一萬三千七
    百八十七元，及自起訴狀繕本送達翌日起至清償日止按年息百分之五計算之利息
    。
二、被告以本件事故之發生係因原告騎乘機車進入安樂國小球場，被告乙○○在校內
    球場玩球並無過失，另原告請求之金額諸多不實，精神慰撫金亦過高等語，作為
    抗辯。
三、原告主張被告乙○○於八十九年三月十七日中午十二時三十分許，在安樂國小內
    踢球擊中原告所騎乘機車之擋風玻璃，致玻璃破裂後之碎片擊傷原告右眼眼球，
    矯正後只可辨前十公分手晃動之事實，業據原告提出診斷證明書為證，且為被告
    所不爭執，原告此部分之主張，自堪信為真實。被告雖否認乙○○有任何過失，
    然查，被告乙○○於事發之際係與同學在小型球場內玩耍，因有球滾至小型球場
    內，被告乙○○於將球踢回時，擊中原告所騎乘機車之擋風玻璃等情，業經原告
    陳述明確，核與證人即安樂國小校長林辰崇證述之情節相符，被告乙○○當時年
    已十二歲，其應能注意踢球時之位置及行經路線是否會擊中他人，且依當時原告
    之機車係停等之情形觀之，被告乙○○並無不能注意之情事，竟疏未注意踢球之
    方向及周圍人物，而擊中原告之機車擋風玻璃，致玻璃破裂後之碎片擊傷原告右
    眼眼球，自應負過失之責。
四、按因故意或過失不法侵害他人之權利者，負損害賠償責任；不法侵害他人之身體
    、健康、名譽或自由者，被害人雖非財產上之損害，亦得請求賠償相當之金額；
    限制行為能力人，不法侵害他人之權利者，以行為時有識別能力為限，與其法定
    代理人連帶負損害賠償責任，民法第一百八十四條第一項前段、第一百九十五條
    第一項前段、第一百八十七條第一項分別定有明文。查本件被告乙○○係七十六
    年十一月二十九日出生，於本件事故發生時，未滿二十歲，為限制行為能力人，
    被告甲○○、丙○○為被告乙○○之法定代理人，其等無法舉證證明對乙○○之
    監督並未疏懈，或縱加以相當之監督，而仍不免發生本件損害，依民法第一百八
    十七條第一項之規定，被告甲○○、丙○○自應就本件損害與乙○○負連帶賠償
    責任。茲就原告所請求之損害應否准許，分述如次：
（一）醫療費部分：原告受傷後共支出醫藥費二萬三千七百八十七元，業據提出收據
      十九紙為證，經核其治療費別與原告所受之傷害，均係治療上必要、正當之支
      出，此部分之請求自屬有理。
（二）就醫交通費部分：原告主張就醫時須乘坐計程車，共支出交通費二萬元，然未
      據提出證據以資證明，此部分之請求不能認為實在，不應准許。
（三）工作損失部分：原告受傷後右眼的視力為可辨前十公分手晃動，已如前述，手
      術後二個月應該可以從事一般勞動性工作，有財團法人長庚紀念醫院基隆分院
      八十九年十二月十三日（89）長庚院基字第二一五六號函在卷足憑。又原告主
      張其擔任鐵工，每日薪資為二千五百元，固提出台展工程有限公司出具之薪資
      證明一紙為證，但被告否認該證明書之真正，況原告自承係打零工，以日計薪
      ，並不一定都有工作可作，與一般正常且有固定收入之職業不同，尚不能以台
      展工程有限公司出具之薪資證明內容，作為計算原告收入之常態標準，應以肇
      事當年度工業平均薪資為計算基礎方為允當，而八十九年度工業每人每月平均
      薪資為四萬三千五百十二元，有行政院勞工委員會八十九年八月二十一日台八
      十九勞動二字第○○三五二六三號函附中華民國台灣地區勞動統計月報－臺灣
      地區非農業受僱員工每人每月平均薪資表可證，依此核算，原告因受傷未能工
      作之損失為八萬七千零二十四元，逾此範圍之請求，不能准許。
（四）精神慰撫金部分：查原告受傷後，經手術治療後右眼視力為可辨前十公分手晃
      動，因視力不良，目前未從事任何工作，其精神上受有痛苦，自屬有據。茲被
      告乙○○仍就學中，被告丙○○則係家庭主婦，並無工作收入，而被告甲○○
      從事美容業，每月收入約三、四萬元，本院審酌兩造之身份、地位、經濟狀況
      及原告精神上所受痛苦之程度，認原告請求二十二萬元之精神慰撫金，尚稱相
      當，應予准許。
五、次按損害之發生或擴大，被害人與有過失者，法院得減輕賠償金額或免除之，民
    法第二百十七條第一項定有明文。經查本件損害之發生，固係被告乙○○踢球時
    未注意方向及周圍人物所致，然安樂國小對於家長接送學童之方式曾進行宣導，
    並在警衛室旁規劃有「學生上下學家長接送區」，機車、轎車應在指定地點等候
    等情，業據證人林辰崇證述明確，並有宣導文件附卷可參，且為原告所不爭執，
    原告疏未注意依接送區規定接送子女，而進入學生活動區之小型球場內，遭被告
    乙○○踢球擊中機車擋風玻璃，致眼部受傷，亦與有過失。本院斟酌原告已經成
    年，自應注意不得騎乘機車進入學校學生活動區，而被告乙○○年僅十二歲，係
    在小型球場內踢球時未防止擊中他人，認原告應負百分之七十過失責任，被告乙○○應負百分之三十過失責任。從而依過失相抵之法則，原告得請求賠償損害之
    金額為九萬六千一百五十八元｛即（醫療費用２３７８７元＋工作損失８７０２
    ４元＋精神慰撫金２２００００元）ｘ（１－７０％）＝９９２４３元，元以下
    四捨五入｝。
伍、綜上所述，原告基於侵權行為之法律關係，請求被告乙○○、甲○○、丙○○連
    帶賠償九萬九千二百四十三元，及自八十九年七月六日起至清償日止，按年息百
    分之五計算之利息，為有理由，應予准許，逾此部分之請求則無理由，應予駁回
    。
陸、原告勝訴部分，原告及被告乙○○、甲○○、丙○○均陳明願供擔保請准假執行
    或免為假執行，核與不合，因此酌定相當擔保金額，准予宣告假執行及免為假執
    行。至原告敗訴部分，其假執行之聲請，已失所依據，不應准許，應予駁回。
中      華      民      國      九十    年      四      月    二十七    日
~B臺灣基隆地方法院基隆簡易庭
~B        法院書記官  王靜敏
~B        法      官  陳湘琳
右正本證明與原本無異。
本筆錄正本之送達，與判決正本之送達，有同一效力。
對於本件判決如有不服，應於收受送達後二十日內向本院提出上訴書狀，上訴於本院
合議庭，並按他造當事人之人數附俱繕本。
中      華      民      國      九十    年      五      月      三      日
~B        法院書記官  王靜敏


司法院資訊處製作；財團法人民間司法改革基金會備份。
